【裁判字號】    97,交聲,976
【裁判日期】    970717
【裁判案由】    聲明異議
【裁判全文】
臺灣高雄地方法院交通事件裁定         97年度交聲字第976號
原處分機關  交通部公路總局高雄區監理所
異  議  人
即受處分人  乙○○
上列受處分人因違反道路交通管理處罰條例案件，對於交通部公
路總局高雄區監理所中華民國九十七年五月五日所為之處分（原
處分案號：高監自裁字第裁80-Z00000000號）聲明異議，本院裁
定如下：
    主  文
原處分撤銷。
    理  由
一、本件原處分機關交通部公路總局高雄區監理所以異議人即受
    處分人乙○○所有之WI－8105號自用一般小貨車，於民國96
    年9 月26日上午9 時21分，在國道10號東向1.5 公里處，有
    行駛高速公路不依規定變換車道之違規，經國道公路警察局
    逕行舉發，並命異議人應於96年11月25日自行到案，惟異議
    人逾上開期限仍未自行到案，而於97年5 月5 日，逕依道路
    交通管理處罰條例第33條第1 項第4 款，及違反道路交通管
    理事件統一裁罰基準及處理細則第43、44、67條規定，裁處
    異議人罰鍰新臺幣（下同）6,000 元。
二、聲明異議意旨略以：伊對本件違規事實不爭執，惟伊因戶籍
    地之房屋遭到法拍，致未能收到舉發通知單，直到97年4 月
    間伊要將前開自小貨車過戶到朋友名下，才知悉前開違規被
    舉發之事實；因原舉發機關未將舉發通知單合法送達予伊，
    致伊必須繳納雙倍罰鍰，故對原處分不服，爰依法聲明異議
    等語。
三、按違反道路交通管理處罰條例第12條至第68條之規定者，由
    公路主管機關處罰，前項處罰於裁決前，應給予違規行為人
    陳述之機會，道路交通管理處罰條例第8 條第1 項第1 款、
    第2 項分別定有明文；又違反道路交通管理處罰條例之行為
    人，未依規定自動繳納罰鍰或未依規定到案聽候裁決，處罰
    機關固得依違反道路交通管理事件統一裁罰基準及處理細則
    第44條第1 項之規定，依該處理細則附件之統一裁罰基準表
    ，對行為人逕行裁決，惟該條項規定應以行為人經合法收受
    舉發通知單後，無正當理由未依舉發通知單上所載之應到案
    日期為自動繳納罰鍰或到案聽候裁決時，方有適用，如行為
    人未合法收受舉發通知單之送達，即不能依該規定逕行裁決
    。
四、次按處理違反道路交通管理事件，有關文書送達之程序，依
    行政程序法之規定，違反道路交通管理事件統一裁罰基準及
    處理細則第5 條定有明文；而行政程序法第78條第1 項第1
    款、第2 款復規定：當事人應為送達之處所不明者，行政機
    關得依聲請或依職權為公示送達，所謂「應受送達之處所不
    明」，須已用盡相當之方法探查，仍不知其應為送達之處所
    者，始足當之。
五、經查：
  (一)本件異議人所有車號WI－8105號自小貨車之前開違規事實，
    係由國道公路警察局第五警察隊田寮分隊員警甲○○逕行拍
    照舉發，舉發通知單含採證相片由國道公路警察局第五警察
    隊於96年11月間以大宗掛號函件交寄，寄送地址原以印刷方
    式記載為「高雄縣大寮鄉○○村○○路6 之20號五樓」，惟
    經以手寫塗改為「高雄縣大寮鄉○○村○○路6 之20號九樓
    」，嗣該郵件遭郵務機關退回，國道公路警察局第五警察隊
    再於96年12月間辦理公示送達公告等情，有卷附內政部警政
    署國道公路警察局第五警察隊97年5 月28日函，及函附之舉
    發通知單影本、大宗郵資已付掛號郵件信封影本、交寄大宗
    郵件函件存根影本、公示送達清冊等件在卷可稽（見本院卷
    第14至18頁）。
  (二)本件異議人自民國85年5 月13日迄今均設籍於「高雄縣大寮
    鄉○○村○○路6 之20號『5 樓』」，而其所有之WI-8105
    號自小貨車之車籍地址亦登記於前揭戶籍地址等事實，有異
    議人個人戶籍資料、內政部警政署國道公路警察局舉發違反
    道路交通管理事件查詢資料在卷可按（見本院卷第19、29頁
    ）。然上開舉發通知單上「車主地址」欄位中，卻將異議人
    地址記載為「高雄縣大寮鄉○○村○○路6 之20號『9 樓』
    」，另證人即舉發員警甲○○於本院調查時證稱：其在舉發
    時是從警政署的終端機查詢車主車籍資料之地址，至於為何
    會寫成「高雄縣大寮鄉○○村○○路6 之20號『9 樓』」可
    能係其寫錯了等語（見本院卷第24頁），足見前開大宗郵資
    已付掛號函件信封上以印刷方式列印之住址原依異議人車籍
    資料預先印製，惟原舉發機關係依據員警手寫之地址，將異
    議人送達住址更正為「高雄縣大寮鄉○○村○○路6 之20號
    『9 樓』」，非異議人正確之戶籍地址；又異議人從未居住
    在高雄縣大寮鄉○○村○○路6 之20號9 樓之事實，亦經異
    議人到庭陳述甚明（見本院卷第25頁）。是本件因原舉發機
    關誤載異議人住址在先，嗣異議人未能收受舉發通知單，即
    不得歸責於異議人，而原舉發機關未曾依規定將原舉發通知
    單寄送至異議人戶籍地址，而係寄送至他址後遭郵務機關退
    件，即與公示送達「當事人應為送達之處所不明」之要件不
    合，舉發機關竟逕即依職權對異議人為公示送達，送達程序
    於法未合，自未生合法送達之效力。
  (三)依前揭說明，原處分機關應於舉發通知單合法送達，而當事
    人無正當理由未到案時，始得依上開違反道路交通管理事件
    統一裁罰基準及處理細則之規定對行為人逕行裁決，本件舉
    發通知單既未合法送達於異議人，原處分機關仍逕行依違反
    道路交通管理事件統一裁罰基準及處理細則及附件裁罰基準
    表予以裁罰，其裁決處分自於法不合。從而，本件異議人之
    異議為有理由，應由本院將原處分撤銷，由原舉發機關及處
    分機關另為適法之處置。
六、據上論斷，依道路交通案件處理辦法第20條前段，裁定如主
    文。
中    華    民    國    97    年     7     月    17   日
                  交通法庭  法  官  陳思帆
以上正本證明與原本無異
如不服本裁定應於送達後五日內向本院提出抗告狀
中    華    民    國    97    年     7     月    17   日
                            書記官  王高山


司法院資訊處製作；財團法人民間司法改革基金會備份。
